【裁判字號】    92,簡上,117
【裁判日期】    920723
【裁判案由】    給付借款
【裁判全文】
臺灣高雄地方法院民事判決  九十二年度簡上字第一一七號
    上  訴  人  乙○○
    被上訴  人  甲○○
    主    文
右當事人間請求給付借款事件，上訴人對於中華民國九十一年十一月二十日本院九十
一年度雄簡字第三二六五號第一審判決提起上訴，本院判決如左：
    主    文
上訴駁回。
第二審訴訟費用由上訴人負擔。
    事    實
甲、上訴人方面：
  一、聲明：(一)原判決廢棄。(二)被告應給付原告新台幣（下同）十七萬元，及自起訴
      狀繕本送達翌日起至清償日止，按百分之五計算之利息。(三)第一、二審訴訟費
      用由被上訴人負擔。
  二、陳述：除與原審判決書所載者相同茲予引用外，另補稱：
      支票為被上訴人所簽發，若被上訴人未向伊借款，為何伊會執有被上訴人所簽
      簽發之支票。
  三、證據：援用原審之立證方法。
乙、被上訴人方面：
  一、聲明：(一)上訴駁回。(二)第二審訴訟費用由上訴人負擔。
  二、陳述：除與原審判決書所載者相同茲予引用外，另補稱：
      伊並未至上訴人家中向其借款，是李進添向伊表示要向他人借款，伊才將支票
      借給李進添。
  三、證據：引用原審之立證方法。
    理    由
一、上訴人起訴主張：被上訴人於九十年八月三十日向伊借款十七萬元，約定清償日
    九十年十二月三十日，並簽發付款人為高雄區中小企業銀行大昌分行，面額為十
    七萬元之支票一張為憑，前揭借款已屆清償期，屢經催討，仍未獲置理，爰本於
    消費借貸關係，請求被上訴人給付十七萬元，及自九十年八月三十日起至清償日
    止，按年息百分之五計算利息之判決。
二、被上訴人則以：上訴人持有之系爭支票係伊簽發借給友人李進添，李進添與上訴
    人係合夥人，伊不認識上訴人，並未向上訴人借款十七萬元等語，資為抗辯。
三、上訴人主張系爭支票為被上訴人所簽發，業據其提出支票一紙為證，且為被上訴
    人所不爭執，則上訴人此部分之主張，堪信為真實。至上訴人主張被上訴人持系
    爭支票向伊借款十七萬元，為被上訴人所否認。是本件之爭執點在於兩造間有無
    十七萬元之消費借貸關係存在？經查：
  (一)按當事人主張有利於己之事實者，就其事實有舉證之責任，民事訴訟法第二百七
    十七條前段定有明文。又當事人主張有金錢借貸關係存在，須就其發生所須具備
    之特別要件即金錢之交付及借貸意思表示互相一致負舉證之責任，若僅證明有金
    錢之交付，未證明借貸意思表示互相一致者，尚不能認為有金錢借貸關係存在（
    最高法院八十一年度台上字第二三七二號判決要旨可資參照）。
  (二)上訴人主張被告持系爭支票向其借款，並提出支票一紙為證，被上訴人雖不否認
    該支票為其所簽發，但否認其有持該支票向上訴人借款，則上訴人因就兩造間有
    消費借貸關係存在舉證證明。蓋支票為無因證券，上訴人雖持有該張支票，但不
    能僅憑上訴人持有被上訴人所簽發之支票即遽爾推認兩造間有消費借貸關係存在
    。上訴人雖主張被上訴人與李進添二人親自到其家中借款，其以家中所存放之現
    金交付給被上訴人等語，惟上訴人於原審審理時，自承李進添向其借錢時，被上
    訴人沒有一起去其家中等語（見原審卷第十二頁），於本院審理時竟改稱被上訴
    人有去其家中，其將十七萬元親自交付給被上訴人本人等語（見本院九十二年五
    月十五日準備程序筆錄第四頁），其前後陳述顯為矛盾，又無法舉證以實其說，
    則原告此部分之主張，尚難採信。另上訴人主張是李進添向其表示是被上訴人要
    借錢等語，為被上訴人所否認，而上訴人既無法舉證證明系爭借款是被上訴人所
    借，即未能證明兩造間確有消費借貸之意思合致，及有交付借款十七萬元給被上
    訴人，且亦未能證明被上訴人有授權李進添代為向上訴人借款等事實，則上訴人
    主張其與被上訴人間有十七萬元之消費借貸關係存在，尚難採信。
四、綜上所述，上訴人本於消費借貸之法律關係，請求被告給付十七萬元，及自起訴
    狀繕本送達翌日起至清償日止之法定遲延利息，為無理由，應予駁回。原審為上
    訴人敗訴之判決，並無違誤，上訴意旨指摘原判決不當，求予廢棄，為無理由，
    應予駁回。
五、本件事證已臻明確，兩造其餘攻擊防禦方法，核與本件判決結果不生影響，爰不
    逐一論述，併此敘明。
六、據上論結：本件上訴為無理由，並依民事訴訟法第四百三十六條之一第三項、第
    四百四十九條第一項、第七十八條，判決如主文。
中      華      民      國    九十二    年      七      月      二十三  日
                              臺灣高雄地方法院民事第一庭
~B審判長法      官  林紀元
~B      法      官  唐照明
~B      法      官  陳月雯
右為正本係照原本作成。
本件不得上訴。
中      華      民      國    九十二    年      七      月      二十三  日
~B      法院書記官  王敏東


司法院資訊處製作；財團法人民間司法改革基金會備份。
